【裁判字號】    97,交抗,114
【裁判日期】    970617
【裁判案由】    聲明異議
【裁判全文】
臺灣高等法院臺南分院交通事件裁定     97年度交抗字第114號
抗  告  人
即受處分人  甲○○
上列抗告人因違反道路交通管理處罰條例案件，不服臺灣臺南地
方法院交通法庭中華民國九十七年三月二十四日裁定（九十六年
度交聲字第八二九號），提起抗告，本院裁定如下：
    主  文
抗告駁回。
    理  由
一、抗告意旨略以：劉姓員警認為抗告人不接受攔檢，而予告發
    不服取締逃逸，然抗告人已陳述過當時並未見到該員警在路
    旁執行勤務，且當時下午快到下班之時，路上行車多，試問
    抗告人一小女子，身騎一輛載滿貨物之小綿羊，有何本事不
    服取締逃逸？且該員警在執行攔檢勤務時並未設攔檢物，在
    告發後更無任何佐證，如拍照、錄影之類，光憑一己之說，
    即認為抗告人不服取締逃逸，如此種案件能成立，那超速違
    規逕行舉發也可以不用拍照佐證，實難令人心服云云。
二、按機器腳踏車駕駛人或附載座人未依規定戴安全帽者，處駕
    駛人新臺幣五百元罰鍰。又汽車駕駛人駕駛汽車有違反本條
    例之行為，經交通勤務警察制止時不聽制止或拒絕停車接受
    稽查而逃逸者，處新臺幣三千元以上六千元以下罰鍰。又汽
    車駕駛人有第六十條第一項情形者，除依原條款處罰鍰外，
    記違規點數一點。道路交通管理處罰條例第三十一條第六項
    、第六十條第一項、第六十三條第一項第一款，分別定有明
    文。
三、經查：
  (一)本件抗告人即受處分人甲○○（下稱抗告人）駕駛其姊李素
    珍所有之車號ZVM－678號輕型機車，於民國九十四年四月十
    六日下午十六時四十七分許，行經台南縣永康市○○路一九
    九號前時，有「機車駕駛人及所載之人均未戴安全帽」及「
    不服稽查取締而逃逸」之違規行為，經臺南縣警察局永康分
    局復興派出所警員（下稱舉發機關）逕行開單舉發。嗣原處
    分機關即交通部公路總局嘉義區監理所臺南監理站，以車主
    李素珍違規事實明確，違反道路交通管理處罰條例（下稱處
    罰條例）第三十一條第六項、第六十條第一項之規定，於九
    十六年四月十一日分別裁處李素珍罰鍰新臺幣（下同）五百
    元、三千元，合計共三千五百元並記規點數一點。車主李素
    珍依法提出異議，經原法院裁定認定本件應以實際駕駛人甲
    ○○為處罰對象始為合法，原處分機關遂依裁定意旨歸責抗
    告人甲○○，並依同法同條項規定裁處抗告人罰鍰三千五百
    元並記違規點數一點之事實，有原處分機關裁決書、舉發通
    知單、原法院九十六年度交聲字第三四０號交通事件裁定等
    件為證，此部分事實當可認定。
  (二)至抗告人雖以前開情詞置辯，惟法院受理交通異議案件，乃
    是對於交通舉發行政處分審查其是否違法，本質上屬於行政
    爭訟過程，與普通法院審理刑事案件之原則不同，其舉證責
    任之原理，非如刑事案件中，應超越任何合理懷疑始可為有
    罪判決者之嚴格程度，其舉證責任之原理，應與民事訴訟相
    類似，除有特別規定外，基本上準用民事訴訟法，由國家機
    關與人民二造，各自履行其主觀之舉證責任，在過程中各自
    提出證據，若窮盡各種證據方法，待證結果仍有不明時，則
    依客觀之舉證責任危險分配原則，決定國家機關與人民二造
    何人應受敗訴危險，此參酌行政訴訟法第一百三十六條規定
    準用民事訴訟法第二百七十七條自明。查原法院駁回抗告人
    之異議，乃引據證人即舉發警員劉伯欣於原法院九十六年六
    月七日九十六年度交聲字第三四０號案調查中所證稱：「本
    件是我舉發的，當時我看到的駕駛人與附載的人都沒有戴安
    全帽，記憶中當時我站在永康市○○路一九九號前面慢車道
    ，往南方向二０三巷路口有個紅綠燈，我見到紅燈會站出，
    讓民眾看到，當時我鳴笛讓他下來，但他沒有反應，繼續行
    駛，我就記下他的車牌。因為單位有規定一個違規加一個不
    服取締就好了，所以我選擇最輕的未帶安全帽與不服取締來
    舉發，末舉發闖紅燈。當時有看清楚駕駛機車的人是女性，
    附載的人是男性或女性我不清楚。取締的時候是鳴笛與比手
    勢。我不清楚，但其他車輛都有停止，別人有看到，為何他
    沒有看到」等語，警員劉伯欣本身直接見聞抗告人不服取締
    逃逸之事實經過，對事實最為明瞭，又經以行政及刑事責任
    擔保其陳述之真實性等各項因素，綜合認定其陳述為可採信
    。而抗告人既未就執勤員警之舉發有誤提出相關證據以供調
    查，僅空言否認違規事實，亦無任何證據足資證明執勤員警
    有何捏造事實違法取締之不法情事，從而原法院依警員劉伯
    欣之證詞為補充證據，而為抗告人違規事實之認定，於法尚
    無不合。
四、綜上所述，本件抗告人於前述時、地有「機車駕駛人及所載
    之人均未戴安全帽」及「不服稽查取締而逃逸」之事實，堪
    以認定。原審認原處分機關依處罰條例第三十一條第六項、
    第六十條第一項、第六十三條第一項之規定，裁處抗告人罰
    鍰三千五百元，並記違規點數一點，於法並無違誤，因而裁
    定駁回抗告人之異議，本院核其認事用法均無不合，抗告人
    指摘原裁定不當，為無理由，應予駁回。
五、據上論結，應依道路交通案件處理辦理辦法第二十六條，刑
    事訴訟法第四百十二條，裁定如主文。
中    華    民    國    97    年    6     月    17    日
                  刑事第六庭    審判長法  官  蔡崇義
                                      法  官  曾文欣
                                      法  官  杭起鶴
以上正本證明與原本無異。
不得再抗告。
                                      書記官  魏安里
中    華    民    國    97    年    6     月    17    日


司法院資訊處製作；財團法人民間司法改革基金會備份。
